【裁判字號】    94,簡上,738
【裁判日期】    950302
【裁判案由】    侵占
【裁判全文】
臺灣板橋地方法院刑事判決             94年度簡上字第738號
公  訴  人  臺灣板橋地方法院檢察署檢察官
上  訴  人
即  被  告  甲○○
選任辯護人  傅雲欽律師
上列上訴人即被告因侵占案件，不服本院九十四年度簡字第四四
二四號中華民國九十四年十一月二十五日第一審判決（原聲請簡
易判決處刑案號：九十四年度偵字第一四五一一號），提起上訴
，本院管轄第二審之合議庭判決如下：
    主    文
上訴駁回。
    犯罪事實
一、緣李源享（已歿）、戊○○○夫妻二人為節稅之目的，自民
    國八十年間起，即借用渠等長子甲○○之名義，將其二人共
    有之積蓄陸續存入以甲○○名義開設之帳號0000000
    000000號臺東區中小企業銀行臺北分行帳戶內，該帳
    戶之綜合存款存摺及甲○○印鑑章均由李源享夫妻共同保管
    。嗣李源享夫妻先後於九十三年一月十九日、同年三月十六
    日及同年六月十九日，再以甲○○之名義將上揭存款分別轉
    存為如附表所示定期存款共四筆，該定期存款之定存單亦由
    其二人併同前開綜合存款存摺及甲○○印鑑章均交予渠等之
    女乙○○保管及處理款項進出事宜。詎甲○○於九十三年十
    一月間，竟趁其父李源享開刀住院期間，起意基於意圖為自
    己不法所有之犯意，先向臺東區中小企業銀行臺北分行謊稱
    上揭定存單、綜合存款存摺及印鑑章均遺失，並辦理申請補
    發定存單、存摺及變更印鑑章。嗣乙○○受李源享夫妻之託
    ，持原綜合存款存摺至臺東區中小企業銀行辦理補登存提紀
    錄時，竟發現該存摺已遭甲○○以遺失為由申報作廢，遂偕
    同其胞弟丙○○、丁○○及夫婿余遠權多次向甲○○索還新
    領之定存單及綜合存款存摺，甲○○竟均拒不返還，甚而唯
    恐丙○○等人追討如附表所示定期存款，竟於九十三年十一
    月二十四日，自行前往臺東區中小企業銀行臺北分行辦理提
    前解約，共領得前開定期存款合計新臺幣（下同）二百三十
    九萬四千八百三十二元後，將之侵占入己。
二、案經李源享、戊○○○訴請臺灣板橋地方法院檢察署檢察官
    聲請以簡易判決處刑。
    理    由
一、訊據上訴人即被告甲○○固坦承告訴人李源享、戊○○○以
    其名義在臺東區中小企業銀行臺北分行存入如附表所示定期
    存款共四筆，嗣其自行至該分行以遺失為由申請補發定存單
    、綜合存款存摺及變更印鑑章，又辦理提前解約，並領得該
    等定期存款合計二百三十九萬四千八百三十二元等情不諱，
    惟矢口否認有何侵占犯行，辯稱：伊父母之前都有說伊是老
    大、對家庭有貢獻、弟妹都得到溫飽，這是伊父親給伊的錢
    ，伊父親生前知道渠的錢已經被掏空了，所以就叫伊自己要
    管好，不然連伊這四筆定存也會被掏空，但伊找不到印章，
    伊認為是被乙○○、丙○○、丁○○藏起來，所以伊就到銀
    行去重新申請，這是伊父親交待的；當時伊父親已經臥病在
    床，沒有意識能力，伊認為告訴狀是偽造的；伊母親被乙○○、丙○○、丁○○三人挾持，心裡雖然想說那是給伊的，
    但是不敢講，怕回去被打云云。經查：
  (一)告訴人李源享、戊○○○二人於九十三年十二月三十一日委
    任廖芳萱律師為告訴代理人，向臺灣板橋地方法院檢察署提
    遞刑事告訴狀，對被告提出本案侵占告訴等事實，有該刑事
    告訴狀以及告訴人簽署之刑事委任狀各一件存卷足憑（見臺
    灣板橋地方法院檢察署九十四年度發查字第一七六號偵查卷
    第一頁至第五頁及第十七頁），且據證人即告訴人戊○○○
    於本院審理時證述：伊有要告被告，前開刑事委任狀均係伊
    及伊先生簽的；（問：甲○○說因為你跟乙○○、丙○○住
    一起，如果你沒有告甲○○，你回去會被他們打？）沒有這
    件事，伊是因為被告都沒有出渠父親之醫藥費，伊自己年老
    也需要醫藥費等語明確（見本院九十五年二月十六日審判筆
    錄），足見告訴人李源享、戊○○○確有對被告提出本案侵
    占告訴之意，並無受他人操縱、脅迫之情事。是被告空言訛
    指上揭刑事告訴狀係偽造者以及告訴人戊○○○因遭乙○○
    等人挾持而不敢吐實云云，尚屬無據，不足採信，合先敘明
    。
  (二)上揭犯罪事實，業據告訴人戊○○○於本院審理時證述綦詳
    （見本院九十五年二月十六日審判筆錄），並有告訴人李源
    享、戊○○○委託代理人廖芳萱律師提出之刑事告訴狀一件
    在卷可稽（見臺灣板橋地方法院檢察署九十四年度發查字第
    一七六號偵查卷第一頁至第三頁），復經證人乙○○、丙○○、丁○○分別於警詢及本院審理時證述明確（見臺灣板橋
    地方法院檢察署九十四年度他字第三０八二號偵查卷第十一
    頁至第二十頁及本院九十五年二月十六日審判筆錄），且有
    如附表所示定期存款之存本取息儲蓄存款存單影本四紙、臺
    東區中小企業銀行臺北分行綜合存款存摺影本、宇軒國際法
    律事務所函影本各一件附卷可稽（見臺灣板橋地方法院檢察
    署九十四年度發查字第一七六號偵查卷第七頁至第十五頁）
    。況被告亦自承前開定存單、綜合存款存摺及其印鑑章均經
    告訴人交予其胞妹乙○○保管並處理款項進出事宜等語無訛
    （見臺灣板橋地方法院檢察署九十四年度他字第三０八二號
    偵查卷第六頁），衡情，倘上揭定期存款均係告訴人贈與被
    告而存入被告開設之前開帳戶內，自當允其自由處分，何需
    由告訴人自行或委由渠等之女乙○○保管該等定期存款之定
    存單、綜合存款存摺及印鑑章？又被告果有動用前開定期存
    款之必要，大可向告訴人索取定存單及存摺、印鑑章據以辦
    理，何需大費周章向臺東區中小企業銀行臺北分行謊稱遺失
    而申請補發及變更印鑑？嗣遇其胞妹乙○○、丙○○質問上
    情時，又速將該四筆定期存款提前解約，一次提領殆盡，轉
    存入其個人另開設之金融機構帳戶內，均足徵如附表所示定
    期存款並非告訴人事前贈與被告而同意其得自由處分者，被
    告所辯前情，自不足採信。從而，被告明知該四筆定期存款
    僅係告訴人為達節稅目的而借用被告名義存入之定期存款，
    竟未經告訴人之同意，先向銀行以遺失為由申請補發定存單
    、存摺及變更印鑑，復辦理提前解約後提領一空而留供己用
    ，自有為自己不法所有之犯意甚明。
  (三)至證人即被告之子李長峻於本院審理時證稱：伊不知道伊祖
    父李源享有無說要給伊父親一筆錢，但伊爺爺、奶奶以前說
    要給伊一筆錢，因為伊是李家之長孫，要給伊一筆錢作為教
    育基金，渠等沒有具體說要給多少錢，從伊國中、高中時就
    有在講，講到伊上大學，說以後會給伊一筆錢當作教育基金
    等語（見本院九十五年二月十六日審判筆錄），其僅證述告
    訴人曾提及要給其一筆錢作為教育基金，但贈與時間及金額
    均不確定，更遑論告訴人所指欲贈與證人李長峻之教育基金
    即係本案四筆定期存款。況證人李長峻亦稱其不清楚告訴人
    有無允諾要贈與被告金錢等語，是其證詞自無法資為有利於
    被告之認定。
  (四)另被告雖聲請向臺北縣政府警察局中和分局中和派出所、臺
    北巿社會局函查以及向里、鄰長、左鄰右舍調查告訴人戊○○○遭軟禁之情形；然此業經證人即告訴人戊○○○到院證
    述絕無此事，自無再向前開機關或證人調查之必要。又被告
    聲請調告訴人李源享及其個人、其胞弟丙○○等人之存款明
    細資料，以證明其胞妹乙○○、丙○○、丁○○等人侵占告
    訴人李源享之財產一事，核與本案被告侵占告訴人李源享、
    戊○○○借用被告名義存入之定期存款無涉，亦無調查之必
    要，併此敘明。
  (五)綜上，本案事證明確，被告犯行堪以認定，應予依法論罪科
    刑。
二、核被告所為，係犯刑法第三百三十五條第一項之侵占罪。原
    審以被告犯罪事證明確，引用前開法條及刑事訴訟法第四百
    四十九第一項前段、第三項、第四百五十四第二項，刑法第
    四十一條第一項前段，罰金罰鍰提高標準條例第一項前段、
    第二條，量處被告有期徒刑六月，如易科罰金，以三百元折
    算一日，其認事用法均無違誤，量刑亦屬適當，被告猶執前
    詞提起上訴，為無理由，應予駁回。
據上論斷，應依刑事訴訟法第四百五十五條之一第三項、第三百
六十八條，判決如主文。
本案經檢察官陳鴻濤到庭執行職務。
中    華    民    國    95    年    3     月    2     日
                  刑事第七庭審判長法  官  胡  堅  勤
                                  法  官  崔  玲  琦
                                  法  官  王  瑜  玲
上列正本證明與原本無異。
不得上訴。
中    華    民    國    95    年    3     月    3     日
                                  書記官  黃  頌  棻
附表：
┌──┬─────┬────┬───────┬─────┐
│編號│定存單號碼│存款金額│存  款  期  間│帳      號│
├──┼─────┼────┼───────┼─────┤
│ 一 │Ａ四五０八│十一萬七│自九十三年一月│二三一一：│
│    │四八      │千元    │十九日起至九十│一五三００│
│    │          │        │四年四月十九日│七六七－二│
│    │          │        │止            │          │
├──┼─────┼────┼───────┼─────┤
│ 二 │Ａ四五一八│六十六萬│自九十三年三月│二三一一：│
│    │０九      │六千六百│十六日起至九十│一五三０三│
│    │          │元      │四年六月十六日│０九五－四│
│    │          │        │止            │          │
├──┼─────┼────┼───────┼─────┤
│ 三 │Ａ四六０三│九十三萬│自九十三年六月│二三一一：│
│    │七五      │一千二百│十九日起至九十│一五三０四│
│    │          │三十二元│四年九月十九日│六九九－一│
│    │          │        │止            │          │
├──┼─────┼────┼───────┼─────┤
│ 四 │Ａ四六０三│六十八萬│自九十三年六月│二三一一：│
│    │七六      │        │十九日起至九十│一五三０四│
│    │          │        │四年九月十九日│七０一－０│
│    │          │        │止            │          │
├──┴─────┴────┴───────┴─────┤
│            存款金額總計：二百三十九萬四千八百三十二元│
└───────────────────────────┘


司法院資訊處製作；財團法人民間司法改革基金會備份。
